臺灣臺北地方法院民事簡易判決  
                                 111年度北簡字第13247號
原      告  李哲俠  
被      告  中華開發資產管理股份有限公司

法定代理人  林德雲  
上列當事人間請求債務人異議之訴事件，本院爰不經言詞辯論，
判決如下：
    主    文
原告之訴駁回。
訴訟費用新臺幣1,000元由原告負擔。
    事實及理由
一、按原告之訴，依其所訴之事實，在法律上顯無理由者，法院
    得不經言詞辯論，逕以判決駁回之，此民事訴訟法第249條
    第2項定有明文。又按執行名義成立後，如有消滅或妨礙債
    權人請求之事由發生，債務人得於強制執行程序終結前，向
    執行法院對債權人提起異議之訴，固為強制執行法第14條第
    1項前段所明定。此所定「債務人異議之訴」，係以排除執
    行名義之執行力為目的，故所謂強制執行程序終結，係指執
    行名義之強制執行程序終結而言，執行名義之強制執行程序
    ，進行至執行名義所載債權全部達其目的時，始為終結，故
    執行名義所載債權，未因強制執行全部達其目的以前，對於
    某一執行標的物之強制執行程序雖已終結，債務人仍得提起
    異議之訴。然按此所謂消滅債權人請求之事由，係指足以使
    執行名義之請求權及執行力消滅之原因事實，如清償、提存
    、抵銷、免除、混同、債權之讓與、債務之承擔、解除條件
    之成就、和解契約之成立，或類此之情形，始足當之。至所
    稱妨礙債權人請求之事由，則係指使依執行名義所命之給付
    ，罹於不能行使之障礙而言，例如債權人同意延期清償、債
    務人行使同時履行抗辯權等。
二、本件原告起訴意旨略以：原告退休時因為無月退休金故以優
    惠存款新臺幣（下同）607,698元本金，按月以利息，維持
    退休生計。原告無親屬子女，靠優惠存款利息生活、飲食、
    看診醫療，110年度基隆市每月最低生活費之1.2倍計算為15
    ,946元，故其得領取優惠利息已不足支付每月基本生活費用
    ，在公教退休福利取消下，優惠存款為銓敘部之彌補，類似
    老年年金性質，應為不得強制執行標的。並聲明：本院111
    年度司執字第69030號強制執行事件（下稱系爭執行事件）
    之執行命令應暫停移轉、執行程序應予撤銷。
三、經查：
㈠本件被告據以聲請本院系爭執行事件之清償債務強制執行事件
  之執行名義，係本院91年度促字第25739號支付命令及確定證
  明書，系爭執行事件之強制執行程序，尚未終結等情，業經本
  院依職權調閱系爭執行事件案卷查明屬實，此部分事實，堪信
  為真實。而因系爭執行事件所憑之執行名義，依民事訴訟法第
  521條第1項規定，為民國104年民事訴訟法修正前，與確定判
  決有同一效力之支付命令，故揆之上開說明，原告僅得依強制
  執行法第14條第1項前段之規定，提起債務人異議之訴，以為
  救濟。惟依原告起訴狀所載意旨，原告僅謂其生活受扣薪影響
  等情，並未主張其於執行名義成立之後，有何因為清償、提存
  、免除或與被告和解等類此足以消滅債權人請求債權之情形，
  或其他足以妨礙債權人請求之事由例如被告曾同意延期清償、
  其尚可行使同時履行抗辯權等節存在，致使被告不得向其請求
  前揭確定執行名義所載債權內容之給付。是原告提起本件債務
  人異議之訴，顯與強制執行法第14條第1項前段規定之要件有
  所不符，其訴顯無理由，爰不經言詞辯論，逕以判決駁回之。
㈡更何況，按債務人依法領取之社會保險給付或其對於第三人之
  債權，係維持債務人及其共同生活之親屬生活所必需者，不得
  為強制執行。債務人生活所必需，以最近1年衛生福利部或直
  轄市政府所公告當地區每人每月最低生活費1.2倍計算其數額
  ，並應斟酌債務人之其他財產。執行法院斟酌債務人與債權人
  生活狀況及其他情事，認有失公平者，不受前3項規定之限制
  。但應酌留債務人及其扶養之共同生活親屬生活費用，為107
  年6月13日修正公布之強制執行法第122條第2項、第3項、第5
  項定有明文。此所謂維持債務人及其共同生活之親屬生活所必
  需者，係指依一般社會觀念，維持其最低生活，在客觀上不可
  缺少者而言。如扣除維持債務人及其家屬生活之必要費用尚有
  餘額，仍非不得為強制執行。107年6月13日修正後強制執行法
  第122條第3項僅係將「生活所必需」數額及計算標準具體明文
  化，另於同條第5項規定賦予執行法院如認有失公平者，具有
  裁量權限，除仍應酌留債務人及其扶養之共同生活親屬所需之
  適當費用外，得衡平處理，不受第2至4項規定之限制，故債務
  人對第三人之債權，於扣除同法第122條第3項、第4項規定債
  務人及受其扶養共同生活親屬之生活所必需數額後，如尚有餘
  額，仍得予以強制執行。依調閱之系爭執行事件卷證資料觀之
  ，原告有優惠儲蓄存款607,698元，優惠存款利率則為年息18％
  ，至111年8月利息餘額部分尚有27,385元，縱然扣除前述執行
  法院系爭扣押命令之25,659元之本金債權（加計利息、違約金
  後為47,889元），仍有剩餘優惠存款之本金及以優惠年利率18
  ％計算之利息，得以繼續領取，且原告確有其他薪資所得收入
  ，於111年6月尚有13,750元薪資收入，則依前開說明，系爭執
  行事件之扣押命令之執行，亦難認有何違法或不當。而公務人
  員請領退休金之權利固不得扣押，為公務人員退休法第14條所
  明定，惟該條文所稱請領退休金之權利，係指退休人員尚未領
  取之退休金，對其退休前任職之機關得請求領取之權利，係屬
  一身專屬權利，故不得扣押之，惟退休金經領取後，則請領退
  休金之權利即因已行使而不存在，將領取之退休金存入銀行或
  郵局，與將其他收入之金錢存入銀行或郵局相同，均已變成其
  對存款銀行或郵局之一般金錢債權性質。此種對存款銀行或郵
  局請求付款之權利，除有其他不得強制執行之情形外，本難以
  其為公務員退休金而不得強制執行，更何況為優惠利率存款，
  性質上僅為一般金錢債權，並非依法領取之社會保險給付至明
  ，原告容有誤會。又考之原告對前揭優惠存款帳戶得否扣薪之
  主張，係就執行法院實施強制執行之方法、執行標的之種類或
  應遵守之程序等等有所爭執，本應屬強制執行法第12條第1項
  之聲明異議之範疇，亦非本件其所提起之債務人異議之訴所得
  審酌，更徵原告本件起訴，顯無理由。
㈢因原告本件起訴，顯與強制執行法第14條第1項規定不符。本院
  並依民事訴訟法第249條第2項但書、第3項規定，定期間命原
  告補正，若原告因逾期未補正經裁判駁回後，即不得再為補正
  ，而業於111年9月7日時發函原告：強制執行法第14條第1項所
  定債務人異議之訴，係以排除執行名義之執行力為目的，此法
  條所謂消滅債權人請求之事由，係指足以使執行名義之請求權
  及執行力消滅之原因事實，例如：本件債務已經清償、提存、
  抵銷、免除、混同、債權之讓與、債務之承擔、解除條件之成
  就、有和解契約之成立，或類此之情形，...至於所稱妨礙債
  權人請求之事由，則係指使依執行名義所命之給付，罹於不能
  行使之障礙而言，例如被告同意延期清償、原告行使同時履行
  抗辯權等。原告是否有上列所舉事由，請於3日內進狀補正說
  明，並提出證據。如已和被告和解，亦先向本院進狀陳明，以
  利後續程序處理等語。原告亦已於111年9月25日，因受合法寄
  存送達而生送達之效力，其逾期迄今仍未補正，有本院送達回
  證、收狀、收文資料查詢清單等件在卷可按。更堪認原告之起
  訴，承前所述，其訴顯無理由。爰不經言詞辯論，逕以判決駁
  回之。
四、結論：依民事訴訟法第436條第2項、第249條第2項第2款、
    第3項、第78條，判決如主文。
中　　華　　民　　國　　111　　年　　10　　月　　3　　日
                     臺北簡易庭　法　官　徐千惠
以上正本係照原本作成。
如不服本判決，應於判決送達後20日內向本庭（臺北市○○○路
0段000巷0號）提出上訴狀（須附繕本）。　　　　　　　　　
中　　華　　民　　國　　111 　年　　10　　月　　3 　　日
　　　　　　　　　　　　　　　　 書記官　蘇冠璇